【裁判字號】    96,訴,4233
【裁判日期】    971105
【裁判案由】    妨害自由等
【裁判全文】
臺灣臺中地方法院刑事判決              96年度訴字第4233號
公  訴  人  臺灣臺中地方法院檢察署檢察官
被      告  乙○○
                    現另案於臺灣臺中監獄執行
上列被告因竊盜案件，經檢察官提起公訴（96年度偵字第19036
號、96年度偵緝字第2669號），本院判決如下：
    主    文
乙○○無罪。
    理    由
一、公訴意旨略以：被告乙○○（綽號黑仔）於民國96年4 月9
    日6 時許，在臺中縣大里市○○○○街，竊取丙○○所有車
    牌號碼B5－7177號自小客車，改懸掛其兄黃中慶所有，平時
    交由乙○○使用，因乙○○告知失竊，已向警方申報失竊之
    車牌號碼7936－PR號自小客車之車牌2 面。嗣經警於96年5
    月23日，在臺中縣梧棲鎮○○路與港埠路口，發覺該車之車
    牌與車籍資料不符而循線查獲，因認被告涉犯刑法第320 條
    第1 項之竊盜罪嫌等語。
二、按犯罪事實應依證據認定之，無證據不得認定犯罪事實；不
    能證明被告犯罪或其行為不罰者，應諭知無罪之判決，刑事
    訴訟法第154條第2項、第301條第1項分別定有明文。又按認
    定不利於被告之事實，須依積極證據，苟積極證據不足為不
    利於被告事實之認定時，即應為有利於被告事實之認定，更
    不必有何有利之證據；認定犯罪事實應依證據，為刑事訴訟
    法所明定，故被告否認犯罪事實所持之辯解，縱屬不能成立
    ，仍非有積極證據足以證明其犯罪行為，不能遽為有罪之認
    定；告訴人之告訴，係以使被告受刑事訴追為目的，是其陳
    述是否與事實相符，仍應調查其他證據以資審認；認定犯罪
    事實所憑之證據，雖不以直接證據為限，間接證據亦包括在
    內；然而無論直接或間接證據，其為訴訟上之證明，須於通
    常一般之人均不致有所懷疑，而得確信其為真實之程度者，
    始得據為有罪之認定，倘其證明尚未達到此一程度，而有合
    理性之懷疑存在時，即無從遽為有罪之確信，最高法院分別
    著有30年上字第816 、1831號、52年臺上字第1300號及76年
    臺上字第4986號判例可資參照。
三、證據能力部分：
  (一)按被告以外之人（包括證人、鑑定人、告訴人、被害人及共
    同被告等）於審判外之陳述，雖不符刑事訴訟法第159 條之
    1 至之4 等之規定，而經當事人於審判程序同意作為證據，
    法院審酌該言詞陳述或書面陳述作成時之情況，認為適當者
    ，亦得為證據；當事人、代理人或辯護人於法院調查證據時
    ，知有刑事訴訟法第159 條第1 項不得為證據之情形，而未
    於言詞辯論終結前聲明異議者，視為有前項之同意，同法第
    159 條之5 定有明文。立法意旨在於傳聞證據未經當事人之
    反對詰問予以核實，原則上先予排除。惟若當事人已放棄反
    對詰問權，於審判程序中表明同意該等傳聞證據可作為證據
    ；或於言詞辯論終結前未聲明異議，基於尊重當事人對傳聞
    證據之處分權，及證據資料愈豐富，愈有助於真實發見之理
    念，且強化言詞辯論主義，使訴訟程序得以順暢進行，上開
    傳聞證據亦均具有證據能力。本件證人何啟福、證人即裕辰
    車業之負責人洪盟智、證人即車號B5－7177號自用小客車車
    主丙○○、證人即7936－PR自用小客車車牌之使用人黃中慶
    分別於警詢中的陳述，其性質雖屬證人於審判外的陳述，而
    為傳聞證據，且查無符合刑事訴訟法第159 條之1 至之4 之
    情形，然渠等所為之上開警詢筆錄內容，業經本院審理時予
    以提示並告以要旨，並經檢察官、被告表示意見。當事人已
    知上述警詢筆錄乃傳聞證據，且均未於言詞辯論終結前，對
    該警詢筆錄內容異議，依上開規定，已擬制同意其有證據能
    力，本院審酌上開筆錄作成時，並無人情施壓或干擾，亦無
    不當取供之情形，認為以之作為本案之證據亦屬適當，而有
    證據能力。
  (二)卷附警方製作被害人丙○○所失竊車號B5－7177號自小客車
    及車內查獲被告所有物品之照片10張（見警卷第126 頁至第
    130 頁），係因人為操作、編輯上所為，與人之報告相同，
    是否忠實呈現尚有疑義，故為供述證據，而有傳聞法則之適
    用（參照陳浩然所譯『日本實用刑事證據法第144 頁至第15
    1 頁），且查無符合刑事訴訟法第159 條之1 至之4 之情形
    ，但該照片業經本院審理時予以提示並告以要旨，並經檢察
    官、被告表示意見。當事人已知上述照片乃係屬傳聞證據，
    均未於言詞辯論終結前，對該照片之內容異議，依刑事訴訟
    法第159 條之5 第2 項之規定，已擬制同意其有證據能力，
    本院審酌上開照片之作成，並無偽造、變造之情形，認為以
    之作為本案之證據亦屬適當，而有證據能力。
四、公訴意旨認被告涉有刑法第320 條第1 項竊盜罪嫌，無非係
    以證人洪盟智於96年5 月23日、96年7 月26日警詢中之證述
    、被害人丙○○於96年7 月18日警詢中之指述、證人黃中慶
    於96年5 月23日警詢中之證述、卷附汽車新領牌照登記書及
    贓物認領保單單領保管單各1 紙為其論罪依據。訊據被告固
    坦承使用前揭證人丙○○所失竊之自用小客車之事實不諱，
    惟堅決否認有何竊盜犯行，辯稱：車號B5－7177號自用小客
    車是甲○○的朋友偷來賣給伊的，交車的地點約在臺中縣梧
    棲鎮○○路。伊向甲○○的朋友買的時間忘記了，伊花十幾
    萬元買的，伊知道這是偷來的贓車，偷車的事情是甲○○的
    朋友告知伊的，甲○○也知道這件事情。伊事先向甲○○說
    伊要買車子，甲○○就跟他的朋友說，結果甲○○的朋友就
    偷來賣給伊等語。經查：
  (一)車號B5－7177號自用小客車（車號號碼WBAGE210X0DJ45160
    、引擎號碼AGE210X0DJ45160 號）係證人即被害人丙○○於
    96年4 月9 日上午6 時許，在臺中縣大里市○○里○○○○
    街發現失竊之事實，業據證人丙○○於警詢中證述明確，且
    有卷附汽車新領牌照登記書及贓物認領保單單領保管單各1
    紙可佐（見警卷第126 頁至第130 頁、第132 頁、第134 頁
    ），足認該車確係證人丙○○失竊之贓車無訛。
  (二)本案證人丙○○所有車號B5－7177號自用小客車遭竊後，由
    被告改懸證人即被告之兄黃中慶所使用7936－PR車牌2 面使
    用，嗣因該車變速箱損壞，被告（綽號黑仔）於96年5 月8
    日晚上23時許，以電話聯絡證人即裕辰車業之負責人洪盟智
    修車，向其稱：伊所有懸掛車牌7936－PR號自用小客車，停
    在洪盟智的店門口，需要修理變速箱等語，證人洪盟智發現
    該車鎖頭已遭破壞，因而未依約修理該車，而證人洪盟智之
    友人即證人何啟福於96年5 月23日凌晨2 時許與證人洪盟智
    飲酒後，證人何啟福酒醉即自行至未上鎖前揭車內睡覺，而
    於同日凌晨5 時30分許，為警在上址所查獲；且證人何啟福
    、洪盟智、丙○○、黃中慶等人均未證實被告有何竊盜上述
    自用小客車之行為等節屬實，業據證人何啟福、洪盟智、丙○○、黃中慶等人分別警詢（見警卷第34頁、35頁、第72頁
    至第80頁）中證述綦詳，有渠等警詢筆錄在卷可佐。是以，
    依檢察官所舉證人洪盟智、丙○○、黃中慶於警詢之證詞，
    即難以證實被告確有竊取前述自用小客車之犯行。
  (三)被告於本院準備程序及審理中自始否認該車為其所竊，再三
    堅稱前揭車輛係透過證人甲○○之介紹，以十幾萬元向甲○○之友人所購買，依證人甲○○於本院審理中先後證述：伊
    不知道被告所駕駛自用小客車是如何取得，是被告自行告訴
    伊透過「天仔」取得。伊不認識「天仔」，並未介紹朋友給
    被告購買車子，伊看見被告開這部車子，才問被告如何取得
    這部車子，被告才告訴伊。伊曾要幫被告問但伊還沒有問到
    前，被告自行就買到車子。「（問：你有無告訴天仔？）我
    有告訴我朋友他要買車子，但是他們私底下怎麼接觸我怎麼
    知道。」、「（問：你有無告訴天仔？）沒有，我只有告訴
    我朋友而已。」、「（問：你朋友叫什麼名字？）進仔。」
    等語（本院卷第154 頁至第155 頁）以觀，被告確實曾透過
    證人甲○○之介紹，欲向甲○○之友人購買贓物，雖證人甲○○否認有何居間牙保行為，惟因該車為贓車，證人甲○○
    居間介紹被告向其友人買賣贓車，則證人甲○○觸犯牙保贓
    物罪，將面臨刑事追訴、審判之問題，故其上開證詞難免有
    所保留，乃屬情理之常。再者，被告於本院準備程序中自承
    事先知悉其購入上述自用客車係贓車，其所為係觸犯刑法第
    349 條第2 項之故買贓物罪，該罪之刑責猶較刑法第320 條
    第1 項之竊盜罪為重，若該車果真為其所竊取，被告何需否
    認，卻反而承認較重及不利於已之故買贓物罪，其為此損人
    不利己之陳述，適足以證明被告辯稱該車係其所購買等語，
    應為實情。準此，本案難以被告使用該贓車，即逕自推測該
    車係被告所竊取。
  (四)查持有贓物，依通常社會生活經驗上，可能之原因不止一端
    ，故無從以行為人單純持有贓物之事實，即忖度該行為人取
    得贓物之來源。縱行為人係以竊盜、搶奪、詐欺、拾得遺失
    物或故買、收受贓物等犯罪手段取得該贓物，所涉犯罪構成
    要件亦各不相同，於訴訟上當不能因行為人對其持有之贓物
    來源交待不清，或無法於訴訟上確實舉證證明其係如何取得
    該贓物，而得任意推定行為人之罪行。從而，卷附汽車新領
    牌照登記書及贓物認領保單單領保管單各1 紙，僅能證明上
    述車輛車主係證人丙○○、車主戶籍地址、該車車身號碼、
    出廠年月、車輛顏色、廠牌等資料，及警方查獲時扣案得證
    人丙○○所失竊自用小客車等事實，尚不能證明被告確有竊
    取該自用小客車之行為。
五、綜上所述，被告被訴竊取證人丙○○之車輛罪嫌尚屬不能證
    明。此外，復查無其他積極證據足資認定被告有何公訴人所
    指之竊盜犯行，依前揭法條規定及說明，自應為被告無罪之
    諭知。至被告是否知悉其所購買之上開車輛係屬贓物，另涉
    犯刑法第349 條第2 項之故買贓物罪嫌，茲因該部分犯罪事
    實與本件犯罪事實不同，本院不得逕予變更法條並加以審理
    ，自應由檢察官另行依法偵查，併予敘明。
據上論斷，應依刑事訴訟法第301條第1項，判決如主文。
本案經檢察官丁○○到庭執行職務。
中    華    民    國    97    年    11    月    5     日
           刑事第九庭  審判長  法  官  施慶鴻
                               法  官  何世全
                               法  官  楊萬益
如不服本判決，應於收受送達後10日內向本院提出上訴書狀（應
敘述具體理由並附繕本）。
上訴書狀如未敘述理由，應於上訴期間屆滿後20日內補提理由書
於本院。
                               書記官  譚系媛
中    華    民    國    97    年    11    月    5     日


司法院資訊處製作；財團法人民間司法改革基金會備份。
